臺灣高等法院刑事裁定　　　　九十四年度抗更（一）字第一號
抗　告　人
即受刑　人　甲○○
上列抗告人因聲明異議案件，不服臺灣基隆地方法院中華民國九
十三年九月二十七日裁定（九十三年度聲字第五三二號，臺灣高
等法院檢察署檢察官九十三年度執丙字第二一０號執行之指揮）
，提起抗告，裁定後經最高法院撤銷發回，本院裁定如下：
    主  文
抗告駁回。
    理  由
一、異議意旨略以：異議人即受刑人甲○○於民國（下同）九十
    三年六月四日因殺人等案件，為臺灣高等法院檢察署檢察官
    以九十三年度執丙字第二一０號執行指揮書發監執行有期徒
    刑七年十月，在該件執行指揮書內，僅記載羈押折抵刑期之
    日數為 316日（羈押期間自92.06.12至93.04.22日）。惟查
    ，異議人自案發後潛逃中國大陸，遭台灣基隆地方法院檢察
    署通緝，大陸公安單位於九十二年三月十四日，以非法入境
    及通緝犯等因素，逮捕異議人到案，暫押大陸廣東珠海看守
    所，嗣於同年六月十三日，將異議人押解至澳門交付內政部
    警政署刑事警察局人員，之後，異議人被移送至台灣基隆地
    方法院檢察署，檢察官偵訊後聲請法院羈押異議人獲准。異
    議人遭大陸公安逮捕至為法院裁定羈押，具有連續性，故計
    算異議人羈押折抵刑期之日數自應溯及大陸公安單位逮捕異
    議人時起算，方屬妥適，為此，聲明異議，請更為適法之裁
    定云云。
二、原裁定以：裁判確定前羈押之日數，以一日抵有期徒刑或拘
    役一日，刑法第四十六條前段固有明文，惟可折抵之羈押日
    數，應以依刑事訴訟法第一百零一條所為之羈押為限，是以
    ，雖台灣地區與大陸地區人民關係條例第七十五條但書，對
    於在大陸地區或在大陸船艦、航空器內犯罪，且在大陸地區
    曾受處罰者，定有得免其刑之全部或一部之執行之規定，惟
    並無在大陸地區為公安單位羈押得折抵刑期之明文規定，是
    故，異議人自緝獲後至交付我方執法人員前之期間，自不得
    折抵刑期。因認本件異議並無理由，裁定駁回異議。
三、抗告意旨略以：指揮書原係臺灣高等法院檢察署檢察官簽妥
    ，自該負責裁定，交由臺灣基隆地方法院容有未洽。受刑人
    於九十二年三月十四日遭大陸公安單位以非法入境及通緝等
    因素逮捕暫押廣東珠海看守所，至同年六月十三日押至澳門
    交付刑事警察局人員，此段期間有連續性，刑事訴訟法第一
    百零一條不適用於本件異議裁定，台灣地區與大陸地區人民
    關係條例第七十五條但書，並無在大陸地區為公安單位羈押
    得折抵刑期之明文規定，為立法未完備所生之爭議，尚難據
    為本件裁定之基礎等語。
四、經查：
（一）關於指揮書異議應由何法院裁定部分：
      按受刑人或其法定代理人或配偶以檢察官執行之指揮為不
      當者，得向諭知該裁判之法院聲明異議；法院應就疑義或
      異議之聲明裁定之，刑事訴訟法第四百八十四條、第四百
      八十六條分別定有明文，本件受刑人於九十三年四月二十
      三日因撤回對於臺灣基隆地方法院九十三年度矚重訴字第
      二號判決之上訴，該案判決因而確定，有臺灣高等法院檢
      察署檢察官九十三年度執丙字第二一０號執行指揮書與刑
      案資料查註紀錄表在卷可查，依據刑事訴訟法第四百八十
      四條規定，自應由臺灣基隆地方法院對受刑人之聲明異議
      裁定，是抗告意旨所稱應由臺灣高等法院檢察署裁定等詞
      ，與法不合。
（二）關於在大陸受羈押可否折抵刑期部分：
  １、按裁判確定前羈押之日數，以一日抵有期徒刑或拘役一日
      ，刑法第四十六條前段固有明文，惟可折抵之羈押日數，
      應以依刑事訴訟法第一百零一條所為之羈押為限，是以，
      雖臺灣地區與大陸地區人民關係條例第七十五條但書，對
      於在大陸地區或在大陸船艦、航空器內犯罪，且在大陸地
      區曾受處罰者，定有得免其刑之全部或一部之執行之規定
      ，惟並無在大陸地區為公安單位羈押得折抵刑期之明文規
      定，抗告意旨稱：其自92.03.14遭大陸公安單位緝獲後至
      92.06.13交付我方執法人員，所羈押於大陸廣東珠海看守
      所之羈押日數亦應算入折抵刑期云云，依現行法令顯屬無
      據（參照臺灣高等法院臺中分院檢察署九十二年五月份檢
      察官法律問題研究提案，載於法務部公報第312期第57-58
      頁），且因海峽兩岸關係特殊，為事實法權所不及，實際
      逮捕羈押之原因、處所及日期亦難確認，執行計算上亦有
      困難，至是否因此嚴重侵害受刑人利益，有違人權，應屬
      立法政策問題，非法院所得審究。
  ２、縱認受刑人在大陸公安單位緝獲後至交付我方執法人員之
      日數可為折抵，亦必須符合因本案所為之羈押條件。苟在
      他案羈押或執行刑期或矯正處分中，為本案之審理而向他
      案執行機關借提，既屬他案之羈押或執行刑期或矯治處分
      ，並非本案之羈押，供提期間羈押之日數自無折抵本案徒
      刑可言（最高法院 29聲字第30號、67台抗字第303號判例
      、81年台抗字第 334號判決可資參照）。查本件受刑人即
      抗告人甲○○因涉嫌組織犯罪條例案件（九十二年度偵字
      第四二九號）逃亡，經台灣基隆地方法院檢察署以92.04.
      09基檢清篤緝字第二二０號通緝書發布通緝，通緝中再發
      覺另涉有組織犯罪條例、殺人（槍擊蕭英旭未遂）及同謀
      殺人（同署九十二年偵字一四五三號陳朝琴教唆董智泰殺
      害陳進棋乙案，嗣另分九十二年度偵字第二七七一號等案
      號）罪嫌開始偵查，嗣甲○○於92.06.12由刑事警察局人
      員自澳門押解回國，移送臺灣基隆地方法院檢察署，經檢
      察官於同日20：20訊問後，以涉犯組織犯罪條例及殺人等
      之案由，向法院聲請羈押獲准《92年聲押字第74號》【檢
      察官羈押聲請書所載之案由為組織犯罪及殺人等。組犯罪
      嫌疑事實：指甲○○加入太陽會、持槍射殺蕭英旭（未遂
      ）及同謀殺害『陳進棋』（幫助殺人判刑確定），法院核
      准之押票載「組織犯罪條例等」，前案紀錄只記載『組織
      犯罪條例罪』案由，記載應屬不完整）】。迨至92.08.14
      有關陳進琪命案部份經同署檢察官以殺人等罪嫌起訴甲○
      ○、陳朝琴及陳世昌，經台灣基隆地方法院九十二年矚重
      訴字第二號（陳進琪命案）以幫助殺人及使犯人隱避，判
      處甲○○應執行期徒刑七年十月，褫奪公權五年，被告甲
      ○○不服提起上訴後，復於93.04.23撤回上訴確定，由臺
      灣高等法院檢察署檢察官於93.06.04以九十三年度執丙字
      第二一０號執行指揮書發監執行有期徒刑七年十月，並於
      該件執行指揮書內，記載羈押折抵刑期之日數為 316日（
      羈押期間自92.06.12至93.04.22日），均經本院調閱上開
      卷宗，核閱無訛，此有臺灣高等法院被告前案紀錄表、臺
      灣基隆地方法院檢察署九十二年度聲押字第七四號羈押聲
      請書、臺灣基隆地方法院九十二年度聲羈值字第七四號押
      票二聯、承辦陳進棋遭殺害乙案檢察官檢舉偵辦簽呈，基
      隆地方法院九十二年矚重訴字第二號判決書、被告甲○○
      撤回上訴聲請書（附於93矚上重訴字第2號卷第139頁）、
      臺灣高等法院檢察署檢察官九十三年度執丙字第二一０號
      執行指揮書，在卷可稽。綜上，雖抗告人甲○○自稱其係
      於92.03.14遭大陸公安逮捕拘禁，縱涉屬實，然查抗告人
      甲○○之前案紀錄，僅有上開所示遭通緝乙次，且發布通
      緝日期為92.04.09，則在92.04.09通緝前（不含），非惟
      與發生在後之組織犯罪條例案件無關，亦與本案殺人無涉
      ，而在92.04.09通緝後（含）至92.06.12交由刑事警察局
      人員押解回國止，亦僅與通緝之組織犯罪條例案件有關，
      亦與本案殺人無涉，揆諸前揭判例（決）意旨，自無從與
      本案徒刑相互折抵，至明，本件檢察官之指揮執行，於法
      並無不合。
（三）原審裁定認受刑人之異議無理由，依刑事訴訟法第四百八
      十六條，裁定駁回異議，經核認事用法並無不合，抗告人
      即受刑人抗告意旨仍執前詞，指摘原裁定不當，為無理由
      ，應予駁回。
五、據上論結，應依刑事訴訟法第四百十二條，裁定如主文。
中    華    民    國    94    年    2     月    2     日
                  刑事第二十一庭審判長法  官  溫耀源
                                      法  官  周政達
                                      法  官  邱同印
以上正本證明與原本無異。
如不服本裁定，應於收受送達後五日內向本院提出抗告狀。
                                      書記官  莊昭樹
中    華    民    國    94    年    2     月    2     日
